【裁判字號】    95,簡上,7
【裁判日期】    950707
【裁判案由】    給付租金
【裁判全文】
臺灣臺中地方法院民事判決  95年度簡上字第7號
上  訴  人  國家林園大樓管理委員會
法定代理人  甲○○
訴訟代理人  丙○○
            丁○○
被上訴人    戊○○
                        樓之2
當事人間請求給付租金事件，上訴人對於中華民國94年11月25
日本院沙鹿簡易庭94年度沙簡字第691號第一審判決提起上訴，
本院於民國95年6月23日言詞辯論終結，判決如下：
    主      文
上訴駁回。
第二審訴訟費用由上訴人負擔。
    事實及理由
壹、上訴人方面：
  一、聲明：
    (一)原判決廢棄。
    (二)被上訴人應給付上訴人新台幣（下同）140,600元，及自
      起訴狀繕本送達之翌日起至清償日止，按年利率百分之五
      計算之利息。
  二、陳述：除與原審判決書所載者相同茲予引用外，補稱：
      上訴人國家林園大樓管理委員會自民國（下同）86年成立
      ，被上訴人於88年12月25日擔任上訴人管理委員會事務委
      員，並代理主任委員黃依澄之職務，於93年3月1日以上訴
      人管理委員會代表人身分與東信電訊股份有限公司（下稱
      東信公司）簽訂基地臺租賃合約書，約定租賃期間自93年
      5 月5日起至98年5月4日止計5年，每月租金9,000元，及
      自93年5月5日起匯款給付租金至乙○○（當時擔任上訴人
      管理委員會副主任委員兼監委員）設於林內郵局帳戶、93
      年10月1日起匯款給付租金至被上訴人設於臺中商業銀行
      龍井分行帳戶。惟乙○○已於92年11月27日將所有國家林
      園大樓之房屋（臺中縣大肚鄉○○路○段133巷89號7樓之1
      ）出售並遷離，已非住戶，自不具擔任（副）委員之資格
      ，而關於東信公司分別匯款至乙○○及被上訴人帳戶之租
      金106,400元、34,200元，計為140,600元，並未隨同於上
      訴人管理委員會94年5月29日改組時辦理移交，經上訴人
      通知被上訴人說明該款項流向，仍未見被上訴人合理交代
      ，上訴人爰提起本訴請求。
  三、證據：除援用原審之立證方法外，另提建物登記謄本影本
      1件、區分所有權人大會第一次臨時會議紀錄影本1件為證
      。
貳、被上訴人方面：
  一、聲明：上訴駁回。
  二、陳述：除與原審判決書所載者相同茲予引用外，補稱：
      被上訴人自89年起至93年間僅為上訴人管理委員會之事務
      委員，擔任出納之工作，未曾擔任主任委員職務，當時主
      任委員是黃依澄、副主任委員是乙○○，因黃依澄住在台
      北，事情都是乙○○在處理，一直到93年底，乙○○都住
      在國家林園大樓。嗣上訴人管理委員會改組，由黃金源接
      手被上訴人職務，被上訴人已於93年12月22日移交大樓管
      理基金443,993元、自乙○○處取回之工程結餘款50,000
      元及被上訴人處關於東信公司之租金34,200元，合計528,
      193元，並經黃金源點收無誤，是上訴人之請求，並無理
      由。
  三、證據：除援用原審之立證方法外，另提臺中縣大肚鄉公所
      94 年12月5日函影本1件、第三屆管理委員會委員暨當選
      人名單及票數紀錄影本1件、臺中縣大肚鄉公所95年3月17
      日函及管理委員名單影本1件為證。
參、本院判斷：
  一、上訴人（即原告）起訴主張被上訴人（即被告）於擔任上
      訴人管理委員會主任委員期間，於93年3月1日以「國家林
      園大樓管理委員會」代表人身分與東信公司簽訂「基地臺
      租賃合約書」，約定租金每月9,000元，押金38,000元，
      並要求東信公司匯款至被上訴人指定之乙○○之林內郵局
      、帳號00000000000000號帳戶，與被上訴人於臺中商業銀
      行龍井分行所開設000000000000號帳戶內；東信公司於93
      年5月3日、93年6月1日、93年7月1日、93年8月2日匯款至
      乙○○帳戶計106,400元、及於93年11月10日匯款至被上
      訴人帳戶34,200元。上述款項於被上訴人卸任主任委員時
      並未辦理移交之，管理委員會於94年9月5日以中郵管局字
      第65支局第19042號存證信函通知被上訴人說明該款項流
      向，仍未見被上訴人合理交代，上訴人為保障社區全體住
      戶權益，爰起訴請求被上訴人給付上開代收之款項及利息
      等語。被上訴人則以其於93年12月22日已將所負任務圓滿
      交接黃金源，被上訴人於該管理委員會職責為事務委員，
      副主任委員兼監察人為乙○○，並指示被上訴人連同事務
      員隨同至東信公司簽訂系爭契約，本大樓管理委員會均為
      臨時委員，至94年6月12日大肚鄉公所備案，始正式成立
      第一屆管理委員會，被上訴人在臨時管理委員會中，僅被
      寄存金錢款項，每次支出，均由承包內務或工程、雜項事
      務之丙○○、副主任委員乙○○各自向被上訴人領取大樓
      公款，被上訴人依其指示給付，而無憑據，93年12月22
      日丙○○指定黃金源接手被上訴人職務，並清點公款無誤
      ，93年年3月1日，被上訴人受乙○○指示至東信公司簽約
      ，東信公司匯款後，乙○○言明，於給付工程款後，結餘
      50,000元，寄付被上訴人處，在東信公司事件，被上訴人
      共計收入84,200元，併同前公款，計528,193元，於93年
      12月22日移交黃金源等語資為抗辯。
  二、本件兩造對被上訴人曾為上訴人大樓管理委員會之委員，
      曾代理上訴人與東信公司簽訂基地臺租賃契約，約定每月
      租金9,000元，東信公司支付前揭租金時，分別匯入被上
      訴人前開臺中商業銀行龍井分行000000000000號帳戶計34
      ,200 元，匯入乙○○帳戶前開林內郵局00000000000000
      號郵局帳戶計116,400元之事實部分，為兩造所不爭執。
      而其等所爭執者，乃匯入乙○○帳戶之106,400元款項，
      及被上訴人帳戶34,200元款項，被上訴人有無交還上訴人
      ，及被上訴人於簽訂系爭租賃契約時是否為上訴人大樓管
      理委員會一職等事實部分。
  三、經查：
    (一)依據被上訴人提出之國家林園Ａ棟大樓管理委員會89年1
      月6日函記載：「附件：臨時管理委員會名單表」「臨時
      管理委員名單：  主任委員－黃依澄  副主任委員兼監委
      員－乙○○  事務委員－戊○○  事務委員－丙○○  財
      務委員－王梅英  」等情，此亦核與證人乙○○於本院95
      年5月17日準備程序中證稱：「我是上訴人的代理副主委
      ，是從89年到93年左右‧‧‧當時被上訴人是擔任庶務委
      員」等語，及證人黃金源於原審94年11月17日審理時具結
      證稱：「乙○○以前是副主委」等語相符。是被上訴人所
      指其於該時並非上訴人管理委員會之主任委員、或副主任
      委員一節，應認與事實相符，堪為採信；又依據該函文內
      容所示，上訴人起訴時之法定代理人丙○○（於上訴程序
      中，上訴人之法定代理人變更為甲○○），亦為當時之事
      務委員，對此情亦應知悉。
    (二)證人乙○○到庭證稱：「大樓當時有當東信電訊的基地台
      ，租金確實是有進我的戶頭，當時因為戊○○不好找，大
      樓的工程都需要處理，為了方便，所以才把款項放我的戶
      頭，這樣比較好支應，我也有跟大樓管理員交代，如果要
      請款，直接找我就可以了。該基地台租金的金額，我已經
      忘記了。匯到我戶頭的租金，都是支付大廈的消防安全及
      其他大樓事務修繕方面工程的費用，當時是委託一位大樓
      的管理員毛先生處理的，因為其他住戶都不願意做，這些
      都是有收據、帳冊的，我都有交給管理室。匯到我戶頭的
      錢，在我九十三年十二月離開大樓的時候，我記得最後是
      有結餘款大約五萬元交給代理主委戊○○先生轉給下屆管
      委會。至於我房子賣給己○○，己○○是我遠房親戚也是
      我同事，因為當時己○○有婚姻問題，需要在外面租房子
      ，而我在其他地方還有房子住，就把房子轉讓給己○○，
      餘下的貸款就由己○○支付。我房子過戶給己○○之後，
      並沒有立即搬走，大約過了二、三個月才把我私人的東西
      搬走，當時戊○○拜託我繼續留下來幫忙，我也有轉達給
      當時的管理員毛先生以及已經離職的陳先生，因為住戶都
      不願意出來處理大樓的事情。我一直幫忙處理到九十三年
      十一月左右，我負責的工程尾款都處理完畢，十二月的時
      候，把剩餘的約五萬元交給戊○○後，就沒有過問大樓的
      事情了。」等語
    (三)依據被上訴人所提出之收據載有「茲收到戊○○移交總結
      存款伍拾貳萬捌仟壹佰玖拾參元正  移交人  戊○○
      接收人  黃金源  93.12.22」等語，該記載內容，已明確
      表示被上訴人確有將其於任職事務委員期間所收執之上訴
      人所有款項528,193元，移交予現上訴人之財務委員黃金
      源。是有爭執者係，該528,193元內容究包括何部分？
      1.證人黃金源於本院94年11月17日審理時具結證稱：「我
        目前在該管委會擔任財委一職，該收據是我開立給被告
        的，總數528,913元，其中443,993元是管理基金的公款
        結餘，其中另外50,000元是工程款結餘，另其中34,200
        元什麼錢我也不清楚。」等語；是依據證人黃金源所述
        內容，被上訴人移交之款項528,193元中，可分為三部
        分，第一為上訴人大樓管理基金計443,993元、第二為
        被告移交之34,200元、第三為工程款結餘50,000元三項
        。而本件雖無從確認被上訴人所給付34,200元之款項細
        目，然與被上訴人所抗辯確有給付34,200元一筆款項一
        節則無出入，是被上訴人抗辯其帳戶內上訴人所指東信
        公司所匯入之租金計34,200元已移交上訴人管理委員會
        之財務委員一節，自堪認與事實相符。
      2.至上訴人所指之前述東信公司匯入乙○○帳戶內之106,
        400元租金部分，則參酌證人乙○○前開所述，可知該
        匯款係由乙○○使用支付大廈的消防安全及其他大樓事
        務修繕方面工程的費用所用，而於乙○○93年11月間完
        全搬離大樓住所後，尚餘有50,000元之租金款項，則已
        轉交戊○○；另依證人黃金源所述可知，本件被上訴人
        所移交之款項內容係包括50,000元之工程款結餘。則綜
        合上情，本件匯入乙○○帳戶內之106,4000元之款項，
        業已使用於上訴人大樓工程花費，而就剩餘尾款則已移
        交完畢等情，係屬真實。
    (三)綜上所述，本件上訴人主張被上訴人尚有前述140,600元
      未移交乙節，因上訴人就該事實並無法舉證以實其說，則
      其提起本件訴訟起訴請求被上訴人給付該金額及利息，即
      屬無據，故原審以上訴人之請求係無理由，而駁回上訴人
      之訴，自屬適法，上訴人指摘原判決不當，求予廢棄改判
      ，洵屬無據，應予駁回。
  四、本件事證已臻明確，兩造其餘之攻擊防禦方法，與判決基
      礎之事實及結果並無影響，爰不予審酌，併此敘明。
肆、據上論結，本件上訴為無理由，依民事訴訟法第436條之1第
    3項、第449條第1項、第78條，判決如主文。
中      華      民    國    95    年     7   月   7   日
                      民事第三庭審判長法  官  張 瑞 蘭
                                      法  官  陳 卿 和
                                      法  官  李 悌 愷
以上正本係照原本作成。
本判決不得上訴
中      華      民    國    95    年     7   月   7   日
                                      書記官


司法院資訊處製作；財團法人民間司法改革基金會備份。
